【裁判字號】    97,台上,2927
【裁判日期】    970626
【裁判案由】    強盜等罪
【裁判全文】
最高法院刑事判決            九十七年度台上字第二九二七號
上  訴  人  乙○○
                    弄23之2號（另案在臺灣臺中監獄執行）
選任辯護人  賴淑惠律師
上  訴  人  甲○○
上列上訴人等因強盜等罪案件，不服臺灣高等法院臺中分院中華
民國九十七年四月三日第二審判決（九十六年度上重訴字第六四
號，起訴案號：臺灣臺中地方法院檢察署九十六年度偵字第六八
二八號、第八四八五號、第一００四一號），提起上訴，本院判
決如下：
    主  文
上訴駁回。
    理  由
一、加重強盜及持有改造槍枝部分：
按刑事訴訟法第三百七十七條規定：上訴於第三審法院，非以判
決違背法令為理由不得為之；是提起第三審上訴，應以原判決違
背法令為理由，係屬法定要件；如果上訴理由書狀並未依據卷內
訴訟資料具體指摘原判決不適用何種法則或如何適用不當，或所
指摘原判決違法情事顯與法律規定得為第三審上訴理由之違法情
形不相適合時，均應認其上訴為違背法律上之程式，予以駁回。
本件原判決關於上訴人乙○○、甲○○加重強盜、違反槍砲彈藥
刀械管制條例部分，撤銷第一審之科刑判決，改判仍論處上訴人
等加重強盜及非法持有改造手槍罪刑；已詳敘其認定所憑之證據
及認定之理由；自形式上觀察，原判決並無違背法令之情形。乙
○○上訴意旨略稱：(一)原判決於理由內援引之上訴人等於警詢、
偵查之自白，充其量僅能證明乙○○僅事前至全威殯葬人力仲介
公司（下稱全威公司）勘查，及共犯入內強盜時，其開車載廖述
宇在附近繞行，但此僅屬加重強盜之預備、幫助行為，乙○○應
僅屬加重強盜之幫助犯。另乙○○始終否認有共同不法所有之意
圖，原判決對於乙○○如何有共同強盜之犯意，事後如何分贓，
未詳為調查說明，遽認其係加重強盜之共同正犯，有判決理由不
備之違法。(二)刑法之結夥三人以上犯罪，應以在場實施者為限，
不包括同謀共同正犯。依原判決之認定，乙○○雖共謀強盜，但
僅在外把風，並未入內強盜，原判決竟論以結夥三人以上之加重
強盜罪，有適用法則不當之違法。(三)原判決並未就扣案子彈三顆
、彈匣一個及射擊造成陳威仲死亡所遺留之彈頭二個、彈殼二個
為彈道比對，以調查是否為同一支手槍所使用（或係分屬二支手
槍），倘經鑑定係同一支手槍，則另支手槍是否具有殺傷力，即
屬未明，原判決遽認本件犯案所用之二支改造手槍均有殺傷力，
並諭知沒收，自有證據調查未盡之違法等語。甲○○上訴意旨略
稱：(一)甲○○於原審已供稱只看到施志龍（第一審審理中）帶一
包包，不知裡面有槍械等語，原判決竟認甲○○就持有槍械部分
亦為共犯，自有違誤。(二)甲○○於原審供稱在檳榔攤樓下時即想
離去，但同案其他人不讓其離開，當時未與乙○○講到話，是廖
述宇騙說劉建昌會開車帶其回去，其係被騙上車等語，足見甲○
○不知道其他人開車係要前往賭場強盜財物，原判決遽為不利之
認定，顯屬違法。(三)甲○○係因舊識情誼假意去犯罪現場察看，
回來後隨即告知廖述宇全威公司內係小孩子在玩，沒有什麼錢，
足見甲○○無意加入強盜犯行，並曾言語勸阻他人犯案，原判決
未詳為審酌，且就案發時甲○○有何行為分擔及事後如何分贓等
，未詳為調查說明，亦有違法等語。
惟查：一、原判決於理由欄內貳、二、(二)(三)援引乙○○於警詢之
供述，甲○○於警詢、偵查中之供述，證人即共同被告劉建昌、
張玉坤、陳忠正（均經原審判刑確定）於警詢之供述，證人即被
害人廖建峰、黃俊龍、溫子龍、許家展、蔡恭呈、宋文慶、陳宏
光、林良信、巫啟瑋、洪瑋棋、任祐成、余宗柏、江鴻鑫、范馨
文、吳鴻毅、陳文田等於警詢及第一審審理中之供證，證人即被
害人王宣閔、林威任、溫妙鈴、簡碩佑、黃啟政於警詢之供述及
內政部警政署刑事警察局就扣案之三顆子彈暨在現場扣得之彈殼
、彈頭各二顆所為鑑定之鑑定書，強盜現場錄影翻拍之照片等證
據，說明其認定上訴人等有本件加重強盜及非法持有改造手槍犯
行所憑之證據及其認定之理由，並就乙○○辯稱開車載廖述宇出
發時，廖述宇只說要處理事情，不知他們要去強盜財物，亦不知
有人攜帶槍械，其並未把風，強盜過程亦不清楚等語、甲○○辯
稱至全威公司回來後，其告知廖述宇係員工在賭博，沒什麼錢，
意思要他們打消強盜念頭，坐劉建昌車外出時不知他們是要去強
盜財物，亦不知他們有帶槍械等語，認均非可採，於理由內予以
指駁說明；經核俱與卷內資料相符，原判決並無證據調查未盡、
採證違背證據法則、判決理由不備之違法。又依原判決理由之說
明，乙○○於警詢已供稱其依廖述宇指示開車載甲○○前往全威
公司察看賭博情形，及於共犯入內強盜時，其開車載廖述宇在附
近繞行等語；甲○○於警詢、偵查中均供稱依劉建昌指示前往全
威公司察看賭博情形，看到他們（指其他共同正犯）準備槍械等
語；另共同正犯劉建昌於警詢供稱甲○○回報賭資有新臺幣（下
同）六十萬元以上，施志龍前來時有打開背包給在場人看，有看
見二支槍，廖述宇並開始分配任務，其與甲○○坐一部車，廖述
宇與乙○○坐一部車，四人負責在外徘徊把風，廖述宇與陳忠正
有討論贓款分成十份，進入現場強盜之四人分七份，把風之四人
分三份等語；共同正犯張玉坤於警詢供稱乙○○開車載甲○○、
廖述宇前往全威公司察看，廖述宇回來有說賭資有七、八十萬元
，開車出發至全威公司途中，乙○○有進入便利商店買口罩等語
；共同正犯陳忠正於警詢供稱有與乙○○等人先行偷車牌，出發
途中乙○○、廖述宇有下車購買口罩，現場係由施志龍與「阿三
」者各持一支手槍控制現場，張玉坤持開山刀，廖述宇與施志龍
有討論，贓款分十份，入內行搶的四人分七份，在外把風之四人
分三份等語；而劉建昌、張玉坤、陳忠正所供由四人分持二支手
槍、開山刀入內強盜財物，經核與被害人廖建峰等人警詢及第一
審供證相符，復有內政部警政署刑事警察局就現場扣得之彈頭、
彈殼所為鑑定之鑑定書可稽，原判決因而認定上訴人等雖未持槍
入內強盜財物，但其等對本件加重強盜及非法持有槍械等犯行有
共同之犯意聯絡及行為之分擔，為共同正犯，於法並無不合。且
原判決於理由欄參、四、亦說明係由施志龍及「阿三」者各持槍
對陳威仲開槍（原判決正本第三十四頁至第三十八頁，殺人部分
與上訴人等無關），可見二支槍均有殺傷力無疑。乙○○上訴意
旨(一)(三)及甲○○上訴意旨(一)(二)(三)均係就原審採證認事之適法職權
行使及原判決已說明之事項，徒憑己見，再為事實上之爭執，俱
非適法之上訴理由。又依原判決之認定，本件係四人入內強盜財
物，雖上訴人等在外把風，原判決認本件係結夥三人以上之加重
強盜犯罪，亦無適用法則不當之違法。乙○○上訴意旨(二)殊非適
法。上訴人等其他上訴意旨或未依據卷內資料具體指摘原判決究
係如何違背法令，或單純為事實上之爭執，俱非適法之第三審上
訴理由。綜上，應認上訴人等關於加重強盜及非法持有槍械部分
之上訴俱違背法律上之程式，均予駁回。
二、乙○○加重竊盜部分：
乙○○提起本件上訴，並未聲明一部上訴，視為全部提起上訴。
復按刑事訴訟法第三百七十六條所列各罪之案件，經第二審判決
者，不得上訴於第三審法院，法有明文。乙○○被訴另行起意犯
加重竊盜罪，該罪核屬刑事訴訟法第三百七十六條第二款之案件
，既經第二審判決，自不得上訴於第三審法院，乙○○竟復就此
部分一併提起上訴，顯為法所不許，亦應予駁回。
據上論結，應依刑事訴訟法第三百九十五條前段，判決如主文。
中    華    民    國  九十七  年    六    月  二十六  日
                      最高法院刑事第八庭
                          審判長法官  林  永  茂
                                法官  吳  昆  仁
                                法官  蘇  振  堂
                                法官  蕭  仰  歸
                                法官  何  菁  莪
      本件正本證明與原本無異
                                      書  記  官
中    華    民    國  九十七  年    七    月    三    日
                                                    Ｒ


司法院資訊處製作；財團法人民間司法改革基金會備份。
